【裁判字號】    89,簡上,60
【裁判日期】    891214
【裁判案由】    清償借款
【裁判全文】
臺灣彰化地方法院民事判決                          八十九年度簡上字第六十號
    上  訴  人  丙○○
    被上 訴 人  甲○○
    訴訟代理人  陳益軒律師
    複代 理 人  乙○○
右當事人間請求清償借款事件，上訴人不服中華民國八十九年一月二十六日本院北斗
簡易庭所為之第一審判決  (八十八年度斗簡字第三五九號)，提起上訴，本院判決如
左：
    主      文
上訴駁回。
第二審訴訟費用由上訴人負擔。
    事      實
甲、上訴人方面：
一、聲明：
    (一)原判決廢棄。
    (二)被上訴人在第一審之訴駁回。
    (三)第一、二審訴訟費用由被上訴人負擔。
二、陳述：除與第一審判決記載相同者，茲予引用外，並補述略稱：
    (一)系爭借款係向被上訴人之夫林學儂  (即林文生)借的，當初是被上訴人拿借
        據要求簽字，上訴人認為被上訴人與林學儂為夫妻，是一體的，故不疑而簽
        名。
    (二)系爭借款新台幣  (下同)四十萬元之清償分為兩次，第一次是林學儂自新風
        格傢俱股份有限公司  (下稱新風格公司)收取十萬元及七萬元，共十七萬元
        ，當時明白表示為清償系爭借款之一部，被上訴人當時亦在場及知情；第二
        次是民國  (下同)八十七年七月間，因新風格公司股東協議清償對外負債之
        分擔額，林學儂應分擔四十八萬六千元，被上訴人及林學儂均在場，當時雙
        方同意由上訴人代替林學儂分擔二十三萬元方式償還系爭借款未還部分，並
        要求被上訴人返還借據，被上訴人同意該紙借據自行撕毀作廢，詎被上訴人
        事後罔顧道德，仍持該紙借據提起本件訴訟，自無誠信。
三、證據：援用原審提出之證據方法，並聲請訊問證人林學儂。
乙、被上訴人方面：
一、聲明：如主文所示。
二、陳述：除與第一審判決記載相同者，茲予引用外，並補述略稱：
    (一)系爭借款之借據是上訴人出據予被上訴人，若被上訴人非系爭借款之債權人
        ，被上訴人應無出據予被上訴人之可能。
    (二)上訴人指稱八十八年四月二十八日之新風格公司股東會，被上訴人及夫林學
        儂並未參加，其會議紀錄應屬偽造不實在。又林學儂與上訴人間就新風格公
        司之對外所負債務是否應負責，尚有疑問，且被上訴人與新風格公司毫無牽
        連，上訴人憑何依據就新風格公司對外之負債主張與被上訴人之債權抵銷？
    (三)上訴人稱現金清償十七萬元中之七萬元部分，上訴人並未舉證以實其說，而
        十萬元部分，亦因證人蕭淑霞、定明傑之證言矛盾而不可採，且系爭借款為
        私人債務，何以記入新風格公司之現金帳中，不符常情。
三、證據：援用原審提出之證據方法。
丙、本院依上訴人之聲請訊問證人林學儂。
    理      由
一、本件被上訴人在原審起訴主張上訴人於八十五年七月四日向被上訴人借款七十萬
    元，於八十七年一月二十日清償三十萬元，餘款四十萬元約定於八十七年六月三
    十日清償，詎清償期屆至，上訴人拒不給付，屢經催討，置之不理等情。上訴人
    則以系爭借款之四十萬元，其中十七萬元已以現金清償，另二十三萬元以被上訴
    人之夫林學儂應分擔新風格公司之債務移轉予上訴人負擔之方式抵債，故系爭借
    款已全部清償完畢等語置辯。
二、被上訴人主張右揭借款四十萬元迄於八十七年六月三十日尚未清償之事實，已據
    其提出切結書影本一件為憑，核屬相符，且經證人林學儂到庭證述明確，亦為上
    訴人不爭執，是被上訴人此部分之主張自堪信為真實。
三、上訴人雖抗辯稱系爭借款之四十萬元，其中十七萬元已以現金清償，另二十三萬
    元以被上訴人之夫林學儂應分擔新風格公司之債務移轉予上訴人負擔之方式抵債
    ，故系爭借款已全部清償完畢云云，惟查：
  (一)上訴人抗辯稱現金清償十七萬元部分，其中十萬元固經證人蕭淑霞在原審證稱
      上訴人曾於八十七年七月十日託伊將現金十萬元返還證人林學儂，當時另一證
      人定明傑在場等語，適與證人定明傑在原審證稱有看到上訴人將現金十萬元交
      付證人林學儂，未看到證人蕭淑霞交付十萬元予證人林學儂等語相互矛盾，而
      證人林學儂在本院作證時亦否認曾自上訴人或證人蕭淑霞處收受現金十萬元乙
      節，足見證人蕭淑霞、定明傑之證言不可採。又上訴人指稱現金十七萬元之七
      萬元究於何時何地交付證人林學儂或被上訴人，在原審及本院審理時均未就此
      有利於己之事實舉證說明，上訴人此部分之抗辯亦難採信。
  (二)至上訴人另提出八十八年四月二十八日新風格公司之股東協議會議紀錄乙件，
      認為證人林學儂應分擔新風格公司之債務額，其中二十三萬元部分由上訴人代
      償抵債云云，然系爭借款原為上訴人積欠被上訴人之私人債務，與新風格公司
      並無牽連，被上訴人亦非新風格公司之股東，或與新風格公司有何債務關係，
      上訴人自不得將證人林學儂對新風格公司應分擔之債務與系爭借款相互抵銷，
      縱令證人林學儂確應分擔新風格公司之債務，仍屬證人林學儂個人私事，要與
      被上訴人無涉，上訴人逕自將二者相互抵銷，無異將其私人債務與公司債務混
      為一談，即無足採。是上訴人之抵銷抗辯於法不合，自不生抵銷效力。
四、綜上所述，被上訴人依據消費借貸法律關係訴請上訴人清償借款四十萬元及自八
    十七年七月一日起至清償日止，按年息百分之五計算之遲延利息，洵屬有據，應
    予准許。原審法院據此為上訴人敗訴之判決，尚屬允當。上訴意旨指摘原判決不
    當，求予廢棄改判，為無理由，其上訴應予駁回。
五、結論：本件上訴人之上訴為無理由，並依民事訴訟法第四百三十六條之一第三項
    、第四百四十九條第一項、第四百六十三條、第七十八條，判決如主文。
中      華      民      國    八十九    年     十二     月     十四     日
                                    臺灣彰化地方法院民事第一庭
                                        審判長法  官    李    端    季
                                              法  官    陳    秋    錦
                                              法  官    林    金    灶
右為正本係照原本作成
不得上訴。
中      華      民      國    八十九    年     十二     月     十四     日
                                          法院書記官    邱    柏    滄


司法院資訊處製作；財團法人民間司法改革基金會備份。
